臺灣高等法院刑事判決　　　　　　　　 99年度上訴字第249號
上　訴　人
即　被　告　乙○○
　　　　　　　　　　　樓
上　訴　人
即　被　告　丙○○
　　　　　　　　　　　樓
二人共同
選任辯護人　薛欽峰律師
　　　　　　楊宗翰律師
上列上訴人因偽造文書等案件，不服臺灣板橋地方法院98年度訴
字第2861號，中華民國98年12月14日第一審判決（起訴案號：臺
灣板橋地方法院檢察署98年度偵字第7662號），提起上訴，本院
判決如下：
    主  文
原判決撤銷。
乙○○、丙○○均無罪。
    理  由
壹、證據能力部分：
一、按被告以外之人於偵查中向檢察官所為之陳述，除顯有不可
    信之情況者外，得為證據，刑事訴訟法第159條之1第2項定
    有明文。而上開所謂「顯有不可信性」、「特別可信性」之
    情況，係指由陳述者之外部客觀情況觀察其是否出於真意陳
    述、有無違法取其證述等情事，並非對其陳述內容之證明力
    如何加以論斷，二者之層次有別，不容混淆。查證人即告訴
    人甲○○於檢察官偵查中所為之證詞（見97年度他字第5441
    號偵查卷第11頁至第13頁），雖係被告以外之人於審判外以
    言詞所為之陳述，屬於傳聞證據，且程序上均未經被告及其
    辯護人交互詰問，採證程序尚未完備（最高法院95年度臺上
    字第6157號、96年度臺上字第1870號、第2234號判決意旨參
    照），惟上開證詞係證人甲○○於檢察官偵查中具結後陳述
    其親身見聞所得，且係檢察官依法訊問，復無其他事證足資
    認定其於檢察官訊問時有受違法取供情事，並無何特別不可
    信之情況，而證人甲○○事後並於原審及本院審理時再次到
    庭作證，接受被告及其辯護人之交互詰問（見原審卷第35頁
    反面至第38頁反面，本院卷第187頁、第188頁）足認前開程
    序瑕疵均已獲補正，上開證人筆錄依刑事訴訟法第159條之1
    第2項規定，即有證據能力。是被告及其辯護人主張證人甲○○於檢察官偵查中之證述無證據能力云云，自不足採信。
二、再按被告以外之人（包括證人、鑑定人、告訴人、被害人及
    共同被告等）於審判外之陳述雖不符刑事訴訟法第159條之1
    至之4等四條之規定，然經當事人於審判程序同意作為證據
    ，法院審酌該言詞陳述或書面陳述作成時之情況，認為適當
    者，亦得為證據；當事人、代理人或辯護人於法院調查證據
    時，知有刑事訴訟法第159條第1項不得為證據之情形，而未
    於言詞辯論終結前聲明異議者，視為有前項之同意，同法第
    15 9條之5定有明文。立法意旨在於傳聞證據未經當事人之
    反對詰問予以核實，原則上先予排除。惟若當事人已放棄反
    對詰問權，於審判程序中表明同意該等傳聞證據可作為證據
    ；或於言詞辯論終結前未聲明異議，基於尊重當事人對傳聞
    證據之處分權，及證據資料愈豐富，愈有助於真實發見之理
    念，且強化言詞辯論主義，使訴訟程序得以順暢進行，上開
    傳聞證據亦均具有證據能力。查本件除如上所述外，以下所
    引用之被告以外之人於審判外之供述或非供述證據，因檢察
    官、被告及其辯護人已於本院準備程序及審判程序時均表示
    沒意見（見本院卷第55頁、第56頁、第69頁反面、第70頁正
    面、第189頁正面至第205頁正面），且迄至言詞辯論終結前
    均未聲明異議，而本院審酌上開供述或非供述等證據資料製
    作時之情況，無不當取供及證明力明顯過低之瑕疵，認以之
    作為證據應屬適當，揆諸前開規定，本院亦認為均應有證據
    能力。
貳、實體部分：
一、公訴意旨略以：被告乙○○與丙○○為夫妻，被告丙○○與
    告訴人甲○○則為姊妹，且同為印尼籍人士。緣告訴人甲○○前於民國96年5月間，唯恐婆家向其索討錢財花用，乃將
    其未成年子女丁○○所開設帳號0000000-0000000號彰化巿
    仔尾郵局存款帳戶、戊○○所開設帳號0000000-0000000號
    彰化巿仔尾郵局存款帳戶、己○○所開設帳號0000000-0000
    000號彰化巿仔尾郵局存款帳戶之郵政存簿儲金簿及印章交
    予被告乙○○及丙○○保管，詎被告乙○○、丙○○貪圖上
    開帳戶內之存款，竟共同基於行使偽造私文書之犯意，於96
    年7月6日，至新莊後港路郵局，未經甲○○之授權或同意，
    盜用甲○○所交付丁○○、戊○○、己○○之印章，分別蓋
    印在郵政存簿儲金提款單原留印鑑欄內而表示丁○○、戊○○、己○○欲提領帳戶內存款之意思，復持該偽造之郵政存
    簿儲金提款單共3紙併同丁○○、戊○○、己○○之郵政存
    簿儲金簿交付予不知情之郵局承辦人員而行使之，自丁○○
    、戊○○、己○○開設之上開帳戶內提領各新臺幣（下同）
    12 萬元後，再全數存入丙○○開設之帳號0000000-0000000
    號新莊民安郵局存款帳戶內（其等所涉親屬間侵占犯行則未
    據合法告訴），足以生損害於丁○○、戊○○、己○○及郵
    局承辦人員辦理存款提領業務之正確性。嗣經告訴人甲○○
    向被告乙○○、丙○○多次催討，均拒不歸還上開郵政存簿
    儲金簿及印章，且避不見面，告訴人甲○○始得悉上情。因
    認被告乙○○、丙○○共同涉犯刑法第216條、第210條之行
    使偽造私文書罪嫌。
二、按犯罪事實應依證據認定之，無證據不得認定犯罪事實；不
    能證明被告犯罪者，應諭知無罪之判決。刑事訴訟法第154
    條第2 項、第301 條第1 項分別定有明文。次按事實之認定
    ，應憑證據，如未能發現相當證據，或證據不足以證明，自
    不能以推測或擬制之方法，以為裁判之基礎；又認定犯罪事
    實所憑之證據，雖不以直接證據為限，間接證據亦包括在內
    ，然而無論直接或間接證據，其為訴訟上之證明，須於通常
    一般之人不致有所懷疑，而得確信其為真實之程度者，始得
    據為有罪之認定；再認定不利於被告之事實，須依積極證據
    ，苟積極證據不足為不利於被告事實之認定時，即應為有利
    於被告之認定，更不必有何有利之證據（最高法院40年臺上
    字第86號、76年臺上字第4986號、30年上字第816 號判例意
    旨參照）。復按告訴人之告訴，係以使被告受刑事訴追為目
    的，是其陳述是否與事實相符，仍應調查其他證據以資審認
    ，始得為不利於被告之認定；至以被害人之陳述為認定犯罪
    之依據時，必其陳述並無瑕疵，且就其他方面調查又與事實
    相符，始足採為科刑之基礎（最高法院52年臺上字第1300號
    、61年臺上字第3099號判例意旨參照）。另按檢察官就被告
    犯罪事實，應負舉證責任，並指出證明之方法，刑事訴訟法
    第161條第1項定有明文。是以檢察官對於起訴之犯罪事實，
    應負提出證據及說服之實質舉證責任，倘其所提出之證據，
    不足為被告有罪之積極證明，或其指出證明之方法，無從說
    服法院以形成被告有罪之心證，基於無罪推定之原則，自應
    為被告無罪判決之諭知（最高法院92年臺上字第128號判例
    意旨參照）。
三、公訴意旨認被告乙○○、丙○○涉犯上開行使偽造私文書罪
    嫌，無非係以告訴人甲○○於偵查中之指訴、被告乙○○、
    丙○○於偵查中之供述，及丁○○、戊○○及己○○所開立
    彰化市仔尾郵政存簿儲金簿封面影本3紙、各該帳戶之客戶
    歷史交易清單3份、各該郵局帳戶於96年7月6日各領出12萬
    元之郵政存簿儲金提款單影本3紙及被告丙○○開立之新莊
    民安郵局帳戶客戶歷史交易清單1份等件，為其主要論據。
    訊據上訴人即被告乙○○、丙○○對於96年7月6日在新莊後
    港路郵局由被告乙○○自告訴人甲○○子女丁○○、戊○○
    及己○○所有之彰化巿仔尾郵局存款帳戶各提領12萬元（合
    計36萬元），同時全數轉存入被告丙○○開設之帳號000000
    0-0000000號新莊民安郵局存款帳戶內等事實固坦承不諱，
    惟均矢口否認有何偽造文書犯行，並均辯稱：告訴人甲○○
    從未將其子女丁○○、戊○○及己○○上開郵局存摺及印章
    交付其等保管，當時係告訴人甲○○要搬來台北（指新北市
    ），擔心小孩帳戶裡的錢被婆家拿走，且要辦低收入戶，所
    以才由被告乙○○陪同告訴人甲○○前往新莊後港路郵局自
    丁○○、戊○○及己○○之上揭郵局帳戶各提領12萬元後，
    全數轉存入被告丙○○之新莊民安郵局存款帳戶內，是領取
    及轉存上開款項，係經告訴人甲○○之同意始陪同前往辦理
    ，且事後已將上開款項全數歸還告訴人甲○○，其等並未涉
    犯偽造私文書、行使偽造私文書犯行等語。
四、經查：
（一）被告乙○○於96年7月6日在新莊後港路郵局自告訴人甲○○子女丁○○、戊○○及己○○所有之彰化巿仔尾郵局存
      款帳戶各提領12萬元（合計36萬元），同時全數轉存入被
      告丙○○帳號0000000-0000000號新莊民安郵局存款帳戶
      乙節，業據被告乙○○、丙○○於偵查中、原審及本院審
      理時供認不諱（見臺灣板橋地方法院檢察署97年度他字第
      5441號偵查卷第226頁、第234頁、第235頁，原審卷第16
      頁反面、第27頁反面、第28頁正面、第40頁反面，本院卷
      第150頁反面），並有丁○○、戊○○及己○○之彰化市
      仔尾郵政存簿儲金簿封面影本3紙、各該帳戶之客戶歷史
      交易清單3份、各該郵局帳戶於96年7月6日各領出12萬元
      之郵政存簿儲金提款單影本3紙、被告丙○○之新莊民安
      郵局郵政存簿儲金轉帳存款存款單影本1紙暨該帳戶客戶
      歷史交易清單1份在卷可稽，堪認本件被告乙○○確於上
      揭時、地自丁○○、戊○○及己○○上揭彰化巿仔尾郵局
      存款帳戶各提領12萬元（合計36萬元），同時全數轉存入
      被告丙○○上揭新莊民安郵局存款帳戶無訛。
（二）次查，本件被告乙○○、丙○○是否涉犯偽造私文書、行
      使偽造私文書犯行，首須審究者，厥為被告乙○○於上揭
      時、地自丁○○、戊○○及己○○上揭彰化巿仔尾郵局存
      款帳戶各提領12萬元，同時全數轉存入被告丙○○上揭新
      莊民安郵局存款帳戶，是否如被告乙○○所辯係在告訴人
      甲○○陪同下前往郵局提領？抑或被告乙○○在未經告訴
      人甲○○授權或同意情形下，由被告乙○○逕自持丁○○
      、戊○○及己○○上揭彰化巿仔尾郵局存款帳戶印章及郵
      政存簿儲金簿，而盜領上揭存款？
   1、查卷附96年7月6日在新莊後港路郵局自丁○○、戊○○及
      己○○上揭彰化巿仔尾郵局存款帳戶各領出12萬元之郵政
      存簿儲金提款單3紙（下簡稱系爭提款單，見本院卷第79
      頁至82頁）上日期及金額，因公訴人並未舉證證明係被告
      乙○○所書寫，是本件尚乏積極證據足資證明系爭提款單
      上日期及金額係被告乙○○所偽填。況參以卷附系爭提款
      單與本院諭知被告乙○○當庭書寫之姓名、1至10等國字
      及阿拉伯數字，連同其提出於88年間簽發之支票2紙（【
      發票人：乙○○，付款行：萬通商業銀行新店分行，帳號
      ：00 000000號，發票日：88年4月30日，金額：26,000元
      ；發票人：乙○○，付款行：萬通商業銀行新店分行，帳
      號：00000000號，發票日：88年5月5日，金額：25,726元
      】，見本院卷第71頁證物袋、第140-1頁至第140-4頁），
      經本院函請國防部憲兵司令部刑事鑑定中心鑑定筆跡是否
      相符，嗣經該部以「（一）送鑑參考次資料中【壹、拾、
      貳、萬、元、正】可無比對字數不足，且當庭書寫字跡所
      呈現特徵穩定性不足，難以歸納其書寫特徵。（二）送鑑
      系爭資料【提款單3張】上【120 000】特徵不足。」為由
      表示無法鑑定乙節，亦有國防部憲兵司令部刑事鑑識中心
      99年12月7日憲直刑鑑字第0990002376號函1紙在卷可稽（
      見本院卷第139頁、第140頁），是本件尚難僅憑告訴人甲○○之指訴，遽認系爭提款單上日期及金額係被告乙○○
      所書寫，合先敘明。
   2、次查，參諸卷附系爭提款單上日期及金額之筆跡（見本院
      卷第80頁至第82頁），與經本院諭知被告乙○○當庭書寫
      之筆跡（見本院卷第71頁證物袋），如上所述，經送請國
      防部憲兵司令部刑事鑑定中心鑑定，雖無法鑑定筆跡是否
      相符，唯2者經以肉眼相互勾稽，其中就阿拉伯數字「2」
      、「7」、「8」及國字「壹」、「拾」、「貳」、「正」
      部分，2者之運筆，其筆順、筆法顯然有異，自難認系爭
      提款單上日期及金額之筆跡係被告乙○○所書寫，堪認本
      件並無積極證據足資認定上揭丁○○、戊○○及己○○之
      郵政存簿儲金存款係由被告乙○○逕自提領。
   3、另依證人甲○○於偵查中於偵查中證稱：伊係在先生病重
      時，才將伊3個小孩郵局帳戶存摺及印鑑、提款卡交由乙○○、丙○○保管，後來伊在96年8月6日搬來台北時，有
      跟乙○○夫婦要回伊小孩的郵局存摺、印鑑及提款卡，才
      發現伊小孩在郵局的錢，已經被乙○○夫婦領走36萬元等
      語（見同上偵查卷第11頁），及於原審審理時證稱：「（
      問：乙○○、丙○○是否曾經取得你三位子女郵局的存摺
      及印章？）是，時間我已經忘記了，我記得那時我懷孕了
      ，因為我先生當時生病，留下很多錢，我婆家那邊的人沒
      有工作，還有人吸毒，我怕他們騷擾我們，我才將我小孩
      的存摺交給他們夫妻二人，我的意思是要請他們幫我保管
      ，因為我家裡及醫院兩邊跑，很累，也擔心東西被婆家的
      人偷走，我是在乙○○及丙○○來找我時，請他們幫我保
      管，那時我們住在彰化。」、「（問：妳先生何時去世？
      ）應該是96年5月1日。」、「（問：你是妳先生去世多久
      之前將存摺交給乙○○、丙○○？）我記得是我懷孕六個
      月左右時。我是95年12月生小孩。」、「（問：你現在有
      幾個小孩？）三個。」、「（問：你小孩的存摺你是一起
　　　給，還是分開給？）老大及老二的存摺是我先生往生前交
　　　給乙○○及丙○○的，老三的存摺是後來才給的。」「（
　　　問：當時有無約定要保管到何時？）我有說保管到我們搬
  　　到台北。」、「（問：你搬到台北後，是否有要跟他們拿
    　回存摺及印章？）有。」「（問：最後是何時拿回你三名
      子女的存摺及印章？）是我搬來台北兩個月後，我說我需
      要錢，我跟他們要錢，直到搬來台北才跟他們拿回印章、
      存摺，但到底何時拿回，我已經不記得了。」「（問：何
      時知道小孩存摺裡的錢被盜領？）他們還存摺給我時，我
      發現存摺裡面沒有錢，才發現被盜領了。」、「（問：
　　　【提示丁○○彰化市仔尾郵局客戶歷史交易清單】95年12
　　　月19日之兩萬元提款，是何人所提領【提示並告以要旨】
　　　？）我不知道這筆錢是何人領的，因為我提款卡並無交給
  　　他們保管，我無法確定這筆錢是我自己領的，還是他們領
　    的。」、「（問：為何只交給他們存摺及印章？）因為當
      時我先生生病，我又懷孕，無法工作，我們都靠政府補助
　　　，那時因為我不懂，加上家裡有被婆家的人弄得亂七八糟
　　　，所以我才將存摺及印章交給他們保管。」、「（問：為
　　　何不將存摺及印章放在自己身邊，自己保管就好？）因為
　　　那時我二十四小時在醫院，所以我無法確定我的皮包會在
　　　我身邊，我會擔心我的存摺、印章會不見，但是提款卡比
　　　較小張，可以放在小包包中。」、「（問：當時是否會擔
　　　心存摺及印章在被告二人那裡，會被他們盜領？）我沒有
  　　想這麼多，因為身邊的人都在幫我，為何親戚會這麼殘忍
    　，盜領我的錢。」等語（見原審卷第36頁正面至第37頁反
      面），如證人甲○○上揭證述無訛，則本件告訴人甲○○
      子女丁○○、戊○○之彰化市仔尾郵政存簿儲金簿及印章
      ，告訴人甲○○應係在95年9月間即交付被告乙○○、丙○○保管，並在告訴人甲○○於96年8月6日自彰化搬到台
      北至少2個月後即96年10月6日後，始向被告乙○○、丙○○取回上開郵政存簿儲金簿及印章，進而發現丁○○、戊○○及己○○之上揭郵局存款，於96年7月6日遭被告乙○○、丙○○盜領，亦即丁○○、戊○○及己○○之上揭郵
      政存簿儲金簿及印章，自95年9月至96年10月間均係由被
      告乙○○、丙○○2人持有中。惟查，告訴人甲○○子女
      丁○○所開設之帳號0000000-0000000號彰化巿仔尾郵局
      上揭存款帳戶，曾先後於95年12月19日及96年5月19日，
      在彰化巿仔尾郵局以填具郵政存簿儲金提款單，加蓋原留
      印鑑，連同儲金簿一併交郵局櫃台辦理之「現金提款」方
      式提領現金2萬元及6萬元乙節，業據本院向中華郵政股份
      有限公司彰化郵局函查屬實，有該局99年5月25日彰營字
      第0990001309號函暨檢附上揭郵政存簿儲金提款單影本2
      紙附卷可稽（見本院卷第83頁至第85頁），如證人甲○○
      上揭證述95年9月至96年10月間其子女丁○○、戊○○及
      己○○之上揭郵政存簿儲金簿及印章均係由被告乙○○、
      丙○○保管持有中等語屬實，何以其子女丁○○之彰化巿
      仔尾郵局上揭存款帳戶，會於95年12月19日及96年5月19
      日在彰化巿仔尾郵局以「現金提款」方式遭提領2萬元及6
      萬元？此顯有悖於常情。另參諸告訴人甲○○當時仍住在
      彰化縣彰化市，於96年8月6日始搬到新北市（即更名前之
      台北縣，下同）新莊區（即更名前之新莊鎮，下同）乙節
      ，業據證人甲○○於偵查中證述明確（見同上偵查卷第11
      頁），並有告訴人甲○○全戶戶籍謄本1份在卷可稽，而
      被告乙○○及丙○○2人則均係住在新北市新莊區，並未
      住在彰化縣彰化市，亦有被告乙○○、丙○○之本院被告
      前案紀錄表2份在卷可憑，另參以本件告訴人甲○○子女
      丁○○、戊○○及己○○之上揭彰化巿仔尾郵局存款帳戶
      遭各提領12萬元（合計36萬元），並同時全數轉存入被告
      丙○○之新莊民安郵局存款帳戶，係於96年7月6日在新莊
      後港路郵局以臨櫃方式辦理，亦有系爭存款單及被告丙○○之新莊民安郵局郵政存簿儲金轉帳存款存款單影本1紙
      附卷可稽（見原審卷第22頁、第23頁，本院卷第第79頁至
      82頁），本件如依告訴人甲○○指訴丁○○、戊○○及己○○之上揭彰化巿仔尾郵局存款，於96年7月6日確係遭被
      告乙○○持其等郵政存簿儲金簿及印章在新莊後港路郵局
      以臨櫃方式所盜領，則被告乙○○自得以相同方式即在新
      莊後港路郵局或新莊區其他郵局以臨櫃方式提領丁○○之
      彰化巿仔尾郵局上揭存款即可，其何須在95年12月19日及
      96年5月19日先後持丁○○之郵政存簿儲金簿及印章從其
　　　住處新北市新莊區，遠赴彰化巿仔尾郵局提領現金2萬元
　　　及6萬元？反觀告訴人甲○○及其子女丁○○、戊○○、
  　　己○○當時仍住在彰化縣彰化市，尚未搬到新北市新莊區
　    ，且告訴人甲○○亦未指訴上揭丁○○存款於95年12月19
      日及96年5月19日遭提領現金2萬元及6萬元係被告乙○○
      、丙○○所盜領，核與常情亦顯然不符。另參諸卷附丁○○之上揭彰化巿仔尾郵局存款帳戶96年5月19日郵政存簿
      儲金提款單上提款金額「陸萬元整」部分，其字體僵硬、
      生疏，看似不太會書寫中文之人為之，核與本院準備程序
      筆錄及證人結文告訴人甲○○簽名運筆之筆順、筆法相近
      （見本院卷第50頁、第84頁、第213頁），是丁○○上揭
      郵局存款是否係告訴人甲○○所提領，亦非無疑。告訴人
      甲○○對於其交付丁○○、戊○○及己○○之上揭彰化巿
      仔尾郵局存款郵政存簿儲金簿、印章予被告乙○○、丙○○保管持有之時間，其證述內容既有如上所述之重大瑕疵
      ，是其證言亦難採為不利被告乙○○、丙○○之認定。則
      本件丁○○、戊○○及己○○之上揭彰化巿仔尾郵局存款
      於96年7月6日是否遭被告乙○○持其等郵政存簿儲金簿及
      印章在新莊後港路郵局以臨櫃方式盜領乙節，殆有疑問。
   4、又按社會救助法第4條規定：「本法所稱低收入戶，指經
      由戶籍所在地直轄市、縣（市）主管機關審核認定，符合
      家庭總收入平均分配全家人口，每人每月在最低生活費以
      下，且家庭財產未超過中央、直轄市主管機關公告之當年
      度一定金額者。前項所稱最低生活費，由中央、直轄市主
      管機關參照中央主計機關所公布當地區最近一年平均每人
      消費支出百分之六十定之，並至少每三年檢討一次；直轄
      市主管機關並應報中央主管機關備查。第一項所稱家庭財
      產，包括動產及不動產，其金額應分別定之。」，而新北
      市政府據此於96年規定申請低收入戶資格為動產（含存款
      ）部分平均每人每年不得超過55,000元，不動產部分公告
      現值全戶不得超過260萬元。查告訴人甲○○於96年8月6
      日自彰化縣彰化巿搬到新北市新莊區後，因尚未取得國民
      身分證，為申請低收入補助，乃於96年9月4日以其未成年
      子女丁○○之名義，向新北市新莊區公所申請低收入證明
      ，經該所審查後，認申請人全戶無不動產，動產部分：全
      戶合計利息收入83元，推算存款本金約3,961元，合計動
      產部分4,044元，平均每人每年1,011元，符合低收入標準
      ，因而核給低收入證明書等情，有新北市新莊區公所99
      年5月12日北縣莊社字第0990031779號函暨檢附之低收入
      證明書、新北市新莊區公所99年5月26日北縣莊社字第099
      0034206號函暨檢附之社會救助表、切結書、告訴人甲○○全戶戶籍謄本、告訴人甲○○居留證、丁○○、戊○○
      、己○○彰化巿仔尾郵局郵政存簿儲金簿影本等文件附卷
      可稽（見本院卷第86頁至第100頁），是本件如告訴人甲○○於申請低收入證明時，丁○○、戊○○及己○○之上
      揭彰化巿仔尾郵局存款帳戶內仍各有12萬元存款，揆諸上
      揭說明，告訴人甲○○子女丁○○自無法取得新北市新莊
      區公所核發之上揭低收入證明書；況參以本件告訴人甲○○以其未成年子女丁○○之名義，向新北市新莊區公所申
      請低收入證明係於96年9月4日，核與96年7月6日其子女丁○○、戊○○及己○○之上揭彰化巿仔尾郵局存款遭各提
      領12萬元，僅相距約2個月，是告訴人甲○○為申請低收
      入證明，於2個月前即從彰化搬到新莊前之96年7月6日在
      其同意下，將其子女丁○○、戊○○及己○○之上揭彰化
      巿仔尾郵局存款各提領12萬元（合計36萬元），同時全數
      轉存入被告丙○○上揭新莊民安郵局存款帳戶，衡情自有
      可能。另依新北市新莊區公所99年5月26日北縣莊社字第
      099003420 6號函檢附之申請低收入證明文件，告訴人甲○○尚向新北市政府新莊區公所提出被告乙○○出具之證
      明書，其內容載明：「因我太太和甲○○是同鄉關係，居
      於同情，現租房子在新北市○○路583巷15F給甲○○母子
      3人，以每月伍仟元租給甲○○母女3人，以資證明。承租
      人乙○○。」等語（見本院卷第99頁反面），如認告訴人
      甲○○子女丁○○、戊○○及己○○之上揭彰化巿仔尾郵
      局存款於96年7月6遭被告乙○○、丙○○盜領，則告訴人
      甲○○與被告乙○○、丙○○間必有嫌隙，衡情被告乙○○理應不會出具證明書協助告訴人甲○○申請低收戶證明
      ，始合常理。是本件被告乙○○、丙○○辯稱：告訴人甲○○從未將其子女丁○○、戊○○及己○○上開郵局存摺
      及印章交付其等保管，當時係告訴人甲○○要搬來台北，
      要辦低收入戶，始由被告乙○○陪同告訴人甲○○前往新
      莊後港路郵局自丁○○、戊○○及己○○之上揭郵局帳戶
      各提領12萬元後，全數轉存入被告丙○○之新莊民安郵局
　　　帳戶內等語，揆諸上揭說明，尚非無據，應堪採信。
   5、綜上所述，告訴人甲○○對於其交付丁○○、戊○○及己○○之上揭彰化巿仔尾郵局存款郵政存簿儲金簿、印章予
      被告乙○○、丙○○保管持有之時間，既有如上所述之重
      大瑕疵，且告訴人甲○○確為要搬來台北，亦在96年9月4
      日向新北市新莊區公所申請低收入證明無訛，是被告乙○○、丙○○辯稱：告訴人甲○○要辦低收入戶，始由被告
      乙○○陪同告訴人甲○○前往新莊後港路郵局自丁○○、
      戊○○及己○○之上揭郵局帳戶各提領12萬元後，全數轉
      存入被告丙○○之新莊民安郵局帳戶內等語，應堪採信。
      堪認本件係告訴人甲○○為辦低收入戶，始由被告乙○○
      陪同告訴人甲○○前往新莊後港路郵局自丁○○、戊○○
      及己○○之上揭郵局帳戶各提領12萬元後，全數轉存入被
      告丙○○之新莊民安郵局存款帳戶無訛。
（三）至被告乙○○、丙○○辯稱：其等已陸續將36萬元還給告
      訴人甲○○，最後一筆係於97年5、6月間，由其等自被告
      丙○○之郵局帳戶中陸續提款20萬元，再一起至告訴人甲○○之臺北縣新莊市龍騰四海社區給她20萬元現金云云，
      固據其等提出被告丙○○上揭郵局帳戶交易明細資料1份
      為證（見本院卷第31頁至第33頁），惟查，參諸上揭郵局
      帳戶交易明細資料，固可證明被告丙○○之新莊民安郵局
      帳戶於97年5、6月間，確有多筆小額提款紀錄，然其提款
      金額自2千元至5萬元不等，而大多僅數千元，則衡諸一般
      社會常情，金額為20萬元之現金，其數目非小，以現金交
      付款項之方式，毋寧需承擔較高之滅失風險，實非常態，
      更遑論如被告2人所言，其等係於1、2個月之期間內分多
      次提領小額現金，至累積達20萬元後始一次交付現金予告
      訴人甲○○，尤屬難以想像之事，是被告乙○○、丙○○
      辯稱已陸續將36萬元返還告訴人甲○○云云，自難採信。
      惟如上所述，本件被告乙○○、丙○○既係告訴人甲○○
      為辦低收入戶，始由被告乙○○陪同告訴人甲○○前往新
      莊後港路郵局自丁○○、戊○○及己○○之上揭郵局帳戶
      各提領12萬元後，全數轉存入被告丙○○之新莊民安郵局
      存款帳戶，縱認被告乙○○、丙○○事後未返還上揭存款
      予告訴人甲○○，亦僅係其等間債務不履行之民事糾葛問
      題，核與本件被告乙○○、丙○○是否涉有偽造私文書、
      行使偽造私文書犯行無涉（至是否涉犯親屬間侵占犯行，
      則因未據合法告訴而未起訴），附此敘明。
（四）綜上所述，本件查無積極證據足資認定被告乙○○係在未
      經告訴人甲○○授權或同意情形下，由被告乙○○逕自持
      丁○○、戊○○及己○○上揭彰化巿仔尾郵局存款帳戶印
      章及郵政存簿儲金簿，而盜領上揭存款，自不能僅憑告訴
      人甲○○有瑕疵之單一指述，遽認被告乙○○、丙○○涉
      有偽造私文書、行使偽造私文書犯行。此外，復查無其他
      證據足資證明被告乙○○、丙○○有公訴人所指之偽造私
      文書、行使偽造私文書犯行，被告乙○○、丙○○2人犯
      罪即屬不能證明。原審法院疏予詳察，遽為有罪之判決，
      容有未洽，被告乙○○、丙○○提起上訴否認犯罪，均為
      有理由，應由本院將原判決撤銷改判，並依法諭知被告乙○○、丙○○無罪，用期適法。
據上論斷，應依刑事訴訟法第369條第1項前段、第364條、第301
條第1項前段，判決如主文。
本案經檢察官鄭鑫宏到庭執行職務。
中　　華　　民　　國　　100　　年　　3　　月　　31　　日
                刑事第十五庭  審判長法  官  沈宜生
                                    法  官  林明俊
                                    法  官  吳炳桂
以上正本證明與原本無異。
檢察官如不服本判決，應於收受送達後10日內向本院提出上訴書
狀，其未敘述上訴之理由者並得於提起上訴後10日內向本院補提
理由書（均須按他造當事人之人數附繕本）「切勿逕送上級法院
」。
                                    書記官  洪雅蔓
中　　華　　民　　國　 100　　年　　3 　　月　　31　　日
